【裁判字號】    97,訴,1740
【裁判日期】    980211
【裁判案由】    懲治走私條例
【裁判全文】
臺灣高雄地方法院刑事判決              97年度訴字第1740號
公  訴  人  臺灣高雄地方法院檢察署檢察官
被      告  丙○○
            乙○○
            丁○○
共      同
選任辯護人  楊雪貞律師
上列被告因懲治走私條例案件，經檢察官提起公訴（97年度偵字
第15393 號），本院判決如下：
    主  文
丙○○、乙○○、丁○○均無罪。
    理  由
一、公訴意旨略以：被告丙○○為「旭財興3 號（編號：CT4-12
    74）」漁船船長，被告乙○○和被告丁○○則為該漁船之船
    員。其等三人均明知魚類、甲殼類、軟體類其他水產無脊椎
    動物，係屬海關進口稅則第3 章所列物品，又依行政院於民
    國97年2 月27日公告「管制物品項目及其數額」丙項第5 款
    規定：「一次私運原產地為大陸地區而未經主管機關公告准
    許輸入之海關進口稅則第1 章至第8 章所列物品之一項或數
    項，其總額由海關照緝獲時之完稅價格計算，超過新臺幣10
    萬元或重量超過1,000 公斤者」，為管制物品，竟基於私運
    管制物品進口，逾公告數額之犯意聯絡，在擔任該漁船船長
    和船員期間，於97年3 月22日上午7 時5 分許許，由高雄港
    第二港口中和安檢所報關出港後，復於97年4 月3 日下午4
    時29分許至97年4 月4 日下午5 時6 分許，前往位於東經11
    6 度至117 度、北緯23度至24度之間之大陸地區福建省沿海
    港口及島嶼，向真實姓名、年籍均不詳的大陸地區人士，購
    買海瓜子約1,181.41公斤、花蛤約5,391.26公斤之漁獲，旋
    由真實姓名、年籍均不詳之成年人搬上前揭漁船後，再由被
    告共同搬運裝載於船艙內。嗣於97年4 月11日下午1 時20分
    許，運送上開魚貨欲進入高雄第二港口中和安檢所報關進港
    欲販售圖利之際，為行政院海巡署南部地區巡防局第五岸巡
    總隊將上開漁獲過磅稱重拍照，並向行政院農業委員會漁業
    署請求協助諮詢判定後，始悉上情，因而認被告三人係犯懲
    治走私條例第2 條第1 項之私運管制物品進口逾公告數額罪
    嫌。
二、按犯罪事實，應依證據認定之，無證據不得認定犯罪事實；
    又不能證明被告犯罪者，應諭知無罪之判決，刑事訴訟法第
    154 條第2 項、第301 條第1 項分別定有明文。次按認定不
    利於被告之證據須依積極證據，苟積極證據不足為不利於被
    告事實之認定，即應為有利被告之認定，更不必有何有利之
    證據；又犯罪事實之認定，應憑證據，如無相當之證據，或
    證據不足以證明，自不得以推測或擬制之方法，以為裁判之
    基礎（最高法院30年上字第816 號、40年臺上字第86號判例
    意旨參照）。所謂認定犯罪事實之證據，係指足以認定被告
    確有犯罪行為之積極證據而言，如未發現相當證據，或證據
    不足以證明，自不能以推測或擬制之方法，以為裁判基礎。
    且刑事訴訟上證明之資料，無論其為直接證據或間接證據，
    均須達於通常一般人均不致於有所懷疑，而得確信其為真實
    之程度，始得據為有罪之認定，若其關於被告是否犯罪之證
    明未能達此程度，而有合理性懷疑之存在，致使無從形成有
    罪之確信，根據「罪證有疑，利於被告」之證據法則，即不
    得遽為不利被告之認定，其以情況證據（即間接證據）斷罪
    時，尤須基於該證據在直接關係上所可證明之他項情況事實
    ，本乎推理作用足以確證被告有罪，方為合法，不得徒憑主
    觀上之推想，將一般經驗上有利被告之其他合理情況逕予排
    除（最高法院76年臺上字第4986 號 、32年度上字67號判例
    意旨參照）。
三、本件公訴人認被告三人涉犯私運管制物品進口罪嫌，無非係
    以被告三人分別於警詢及偵查中之供述，行政院農業委員會
    漁業署97年6 月10日漁二字第0971212364號函所附之航跡圖
    、高雄市政府海洋局漁業執照、未滿一百噸漁船進出港申請
    書、機漁船（含船員）進出港檢查表、中華民國漁船幹部船
    員職業證書、手冊、漁船載運漁產品是否自行捕獲諮詢表、
    船（貨）具領保管切結書、扣押物品目錄表、岸巡第五總隊
    綜合安檢所機漁船捕獲海瓜子、花蛤紀錄表、職務報告書、
    監卸檢查漁獲統計表、緝獲漁船走私漁產品協助諮詢電話傳
    真各1 紙及現場蒐證照片19張等資為論據。
四、訊據被告三人對於上揭公訴事實均堅決否認，並稱：船上漁
    獲皆為自行捕獲，沒有遇過海峽中線去大陸買漁獲，船上的
    器具之所以生銹，不是因為沒有使用，而是鐵器只要浸到海
    水，馬上就會生銹等語。辯護人亦以：本次被告三人出海並
    沒有碰觸到大陸沿岸，航跡圖紀錄有誤；且本次被告三人出
    海作業時間僅有17天，以一天300 公斤之合理捕獲量來計算
    ，所查獲的魚獲也是合理；被告三人為了要捕撈海瓜子、花
    蛤之貝類，船上所搭載之漁網係層層相隔，上層之網目較大
    ，便於捕撈貝類，越往下層網目越小，這樣捕撈到的貝類才
    不會跑掉，海巡署所拍攝之照片僅係上層漁網，無法體現實
    際狀況，本件確實為被告自行捕撈等語，為被告三人辯護。
    經查：
（一）證據能力部分：
   1、按被告以外之人於審判外之陳述，雖不符前4 條之規定，
      而經當事人於審判程式同意作為證據，法院審酌該言詞陳
      述或書面陳述作成時之情況，認為適當者，亦得為證據，
      刑事訴訟法第159 條之5 第1 項定有明文。查：海巡署第
      五岸巡總隊綜合安檢所機漁船捕獲海瓜子、花蛤紀錄表、
      機漁船（含船員）進出港檢查表、高雄市未滿一百噸漁船
      出（進）港申請書、行政院農業委員會水產試驗所90年9
      月26日（90）農水試生字第902200660 號函、行政院農業
      委員會90年8 月1 日（90）農漁字第901321 239號函、高
      雄市政府建設局漁業處88年12月21日會議記錄、高雄區漁
      會魚市場魚貨交易計價單、行政院農業委員會漁業署97年
      7 月30日漁二字第0971216535號函及附件（補充漁船用油
      書、發票、漁業動力用油優惠油價標準沿革、行政院農業
      委員會96年1 月2 日農授漁字第0951323464號令、漁業動
      力用油供售作業要點、優惠漁業動力用油供售行政契約書
      範本、漁業動力用油購油手冊、漁業動力用油購油手冊申
      請書、補助油槽申請書、供油單位發現漁業人之航程紀錄
      器無法讀取傳真通報單、預供漁會所屬漁業動力用油申請
      書）、行政院農業委員會漁業署97年7 月4 日漁二字第
      09712159 11 號函、97年10月7 日漁二字第0971 220817
      號函（警卷第21-24 頁、第27頁、第29頁、第31-33 頁，
      偵卷第7-8 頁、第29-34 頁，審訴卷第23-45 頁、第
      66-68 頁）各1 紙，檢察官、被告丙○○、乙○○、丁○○及其等選任辯護人於本院審理中均明示同意列為證據，
      經本院審酌上開證據之取得過程並無瑕疵，又與待證事實
      具有關聯性，證明力亦非明顯過低，採為本案證據具有適
      當性，依刑事訴訟法第159 條之5 第1 項規定，得為證據
      。
   2、又傳聞法則乃對於被告以外之人於審判外之言詞或書面陳
      述，亦即針對被告以外之人於審判外以言詞或書面所為之
      供述證據所為之規範。卷附現場照片19張（警卷第34-43
      頁），乃以科學、機械之方式對於查獲當時之情況所為忠
      實且正確之紀錄，性質上並非供述證據，故無傳聞法則之
      適用，於此又查無不得為證據之狀況，自均具有證據能力
      ；卷附之船員證3 張、漁船幹部船員執業證書、高雄市政
      府海洋局漁業執照各1 張（警卷第21-22 頁、第33頁）非
      屬供述證據，無傳聞法則之適用。本院審酌其係於本案發
      生之前即取得之資料，又係以向政府申請之方式所取得，
      並無違法取得之情事，應有證據能力；卷附之漁船（貨）
      具領保管切結書（警卷第27頁）1 份，為被告自行製作，
      非屬傳聞證據，無傳聞法則之適用，復查無其他違法取得
      之情事，自應有證據能力。
   3、再行政院農業委員會漁業署97年6 月10日漁二字第097121
      2364號函及所附出海作業航跡資料（偵卷第7-8 頁），為
      儀器紀錄「旭財興3 號」航跡、時間資料後機械列印而得
      ，並非供述證據，無傳聞法則之適用，且其取得並無不法
      ，應有證據能力。次按「證據能力」與證據之「證明力」
      不同，前者乃指立證資料得為證據之法律上資格；後者則
      指其證據於證明某種事實，具有何等實質之價值。故「證
      據能力」乃資格之有無，「證據證明力」則為效力強弱之
      問題。亦即有證據能力，非必有證據證明力；而僅爭執證
      據之證明力，亦難謂係否定其證據能力（最高法院97年台
      上字第1703號判決意旨參照）。辯護人雖表示：航跡圖上
      有部分的點並沒有清楚標明，應該是人為畫出來的，且航
      跡圖所顯示之天數，與被告實際作業天數不符，內容過於
      潦草，應不具證據能力云云。惟航跡圖既係以機器紀錄後
      列印所得之資料，外在形式上即無因單一個案而為不同紀
      錄之情形，至於其內容對於案件可以證明之程度，是否足
      資採為論斷被告有罪或無罪之依據，即為證明力之問題，
      與證據能力無涉。被告之辯護人基於航跡圖所顯示之內容
      與實際情形不符乙情，即否定其於偵訊中證述之證據能力
      ，顯就證據能力及證明力之辨別，有所誤解，附此敘明。
      至其證明力之程度為何，詳如後述。
   4、按刑事訴訟法第159 條之4 對於具有高度特別可信之文書
      ，在兼具公示性、例行性、可信性之原則下，雖屬傳聞證
      據，仍例外容許作為證據使用。因此，採取上開文書作為
      證據，應注意該文書之製作，是否係於例行性之公務或業
      務過程中，基於觀察或發現而當場或即時記載之特徵。查
      本件辯護人主張無證據能力之海巡署岸巡第五總隊中和安
      檢所職務報告書（警卷第2 頁）、漁船載運漁產品是否自
      行捕獲諮詢表（警卷第23-24 頁）各1 份，均為被告以外
      之人於審判外之書面陳述，屬於傳聞證據，且其等均為本
      案發生後，由警員或其他專家針對個案所特定製作，並不
      具備公示性及例行性之要件，亦非第159 條之4 第3 款之
      文書，故均不具有證據能力。
   5、按現行刑事訴訟法關於「鑑定」之規定，除選任自然人充
      當鑑定人外，另設有囑託機關鑑定制度。依刑事訴訟法第
      198 條、第208 條之規定，不論鑑定人或鑑定機關、團體
      ，均應由法院、審判長、受命法官或檢察官視具體個案之
      需要而為選任、囑託，並依同法第206 條之規定，提出言
      詞或書面報告，始符合同法第159 條第1 項所定得作為證
      據之「法律有規定」之例外。司法警察官、司法警察因調
      查犯罪嫌疑之必要，固非不得囑託為鑑定，然此之鑑定並
      非由法院、審判長、受命法官或檢察官之選任、囑託而為
      ，當無刑事訴訟法第206 條之適用，自亦不該當同法第15
      9 條第1 項之除外規定，而應受傳聞法則之規範（最高法
      院97年台上字第612 號判決意旨參照）。卷附之行政院農
      業委員會漁業署緝獲漁船走私漁產品協助諮詢電話傳真（
      警卷第25-26 頁）1 份，雖係海巡署交由漁業署委託專家
      所為之鑑定意見，惟海巡署人員係屬司法警察，其送交之
      鑑定，與法官或檢察官依具體個案所選任、囑託之鑑定有
      異，復查無檢察官依據檢察一體之精神囑託鑑定之依據，
      自非合法之鑑定方式，揆諸前開判決意旨，自應受傳聞法
      則之規範。公訴人雖聲請傳喚證人即行政院農委會漁業署
      職員甲○○到庭作證，惟證人於本院審理中證稱：我是漁
      業署負責回文的人，諮詢意見不是我做的，都是我把海巡
      署所提供的漁船載運漁產品是否自行捕獲諮詢表、船隻進
      港海巡單位拍攝漁船、漁獲等相關照片交給我們所聘請的
      諮詢委員，待諮詢委員分別作成諮詢意見之後，我再彙整
      諮詢委員的意見，整理成一份完整的諮詢報告，再回文給
      海巡單位，漁業署不會出具特別的意見，回文中有些意見
      是部分委員提出的，但是兩個人的共識都是這艘船載運的
      漁貨不是自行捕撈所得等語（本院卷第31-33 頁）。可見
      卷附諮詢電話傳真，並非甲○○依其特別知識經驗所製作
      ，諮詢委員亦係針對個案所表示之意見，並不具有公示性
      、例行性之要件，亦非第159 條之4 第3 款之文書，自不
      具有證據能力。
（二）被告丙○○為「旭財興3 號」（編號：CT4-1274）漁船船
      長，被告乙○○和被告丁○○則為該漁船之船員，其等於
      97年3 月22日上午7 時5 分許，由高雄港第二港口中和安
      檢所報關出港後，航程超過臺灣海峽中線，復於97年4 月
      11日下午1 時20分許，運送海瓜子1,181.41公斤及花蛤5,
      391.26公斤，共計6,572.67公斤之漁貨，自高雄第二港口
      中和安檢所報關進港，嗣於97年4 月13日將前開魚貨拍賣
      所得208,500 元為乙節，有船員證3 張、漁船幹部船員執
      業證書、高雄市政府海洋局漁業執照、機漁船（含船員）
      進出港檢查表、高雄市未滿一百噸漁船出（進）港申請書
      、行政院農業委員會漁業署97年6 月10日漁二字第0971
      212364號函暨所附出海作業航跡資料、97年7 月30日漁二
      字第0971216535號函及附件（補充漁船用油書、發票、漁
      業動力用油優惠油價標準沿革、行政院農業委員會96年1
      月2 日農授漁字第0951323464號令、漁業動力用油供售作
      業要點、優惠漁業動力用油供售洪政契約書範本、漁業動
      力用油購油手冊、申請書、補助油槽申請書、供油單位發
      現漁業人之航程紀錄器無法讀取傳真通報單、預供漁會所
      屬漁業動力用油申請書）、97年7 月4 日漁二字第097121
      5911號函、行政院農業委員會水產試驗所90年9 月26日（
      90）農水試生字第902200660 號函、行政院農業委員會90
      年8 月1 日（90）農漁字第901321239 號函、高雄市市府
      建設局漁業處88年12月21日會議記錄、岸巡總隊中和安檢
      所漁船捕獲海瓜子、花蛤紀錄表、漁船（貨）具領保管切
      結書、高雄區漁會魚市場魚貨交易計價單各1 份，及漁船
      現場照片共19張（警卷第21-22 頁、第27頁、第29頁、第
      31-43 頁，偵卷第7-8 頁、第29-34 頁，審訴卷第23-45
      頁、第66-68 頁）附卷可稽。辯護人雖表示航跡圖有誤差
      之可能，且本件航跡圖上多有斷斷續續之圖示，可能係經
      人為修改，不能以此為對被告不利之認定云云。然政府為
      補助漁船出海作業，對於漁業用油均有給予優惠，又為免
      該優惠遭不法份子盜用，而於申請優惠補助之作業漁船上
      加裝衛星紀錄設備，並以此衛星資料繪製該次出海作業之
      航跡圖，以認定該漁船是否有濫用政府補助之優惠漁業用
      油之情，是漁船為確實取得政府所提供之優惠油價，自會
      依實際航程回報。佐以行政院農業委員會漁業署97年10月
      7 日漁二字第0971220817號函所示，VDR 啟用至今未曾發
      現有定位嚴重偏差之情形；若航跡圖呈現不連續之航跡，
      多係人為故意將VDR 關閉所致。是被告於漁船航行中實際
      開啟衛星紀錄儀器時，航跡圖所呈現之內容應與真實航程
      相符，而無誤差，其證明力之程度極大。辯護人上開對於
      航跡圖之證明力所表示之意見，顯與常情不符，不足採信
      。上揭事實，已堪認定。
（三）按97年2 月27日公告修正之「管制物品項目及其數額」丙
      項第5 款，乃規定：一次私運原產地為大陸地區而未經主
      管機關公告准許輸入之海關進口稅則第1 章至第8 章所列
      物品之一項或數項，其總額由海關照緝獲時之完稅價格計
      算，超過新臺幣10萬元或重量超過1,000 公斤者，為管制
      進口物品。質言之，當（1） 一次私運非自行捕獲之魚、
      蝦、貝類、小卷及蟹等漁獲，（2） 原產地為大陸地區，
      （3） 完稅價格計算超過新臺幣10萬元或重量超過1,000
      公斤，以上3 要件均具備，即為「管制物品項目及其數額
      」丙項第5 款所欲規制之管制進口物品。本件被告三人未
      經申報，單次出海即運載總重量超過1,000 公斤之海瓜子
      、花蛤等屬於海關進口稅則第3 章之貝類，進入我國領海
      等情，已有前開證據足資證明。被告三人雖於警詢及偵訊
      中均供述：本次出海到澎湖西方海域，是在臺灣海峽捕魚
      ，沒有越過中線，也沒有跑到大陸沿岸，更沒有停靠或靠
      近大陸沿岸的島嶼（警卷第4-7 頁、第9-11頁、第14-16
      頁，偵卷第19-22 頁）云云；被告丙○○復於本院供述：
      本次出海取得魚貨之區域為北緯23度11分，東經117 度26
      分左右之公海海域（審訴卷第72頁反面）云云。惟依行政
      院農業委員會漁業署97年6 月10日漁二字第0971212364號
      函及所附出海作業航跡資料所示，被告三人於97年3 月22
      日自澎湖海域出海後，即陸續停靠澎湖周圍小島，並於97
      年4 月3 日下午4 時29分許及97年4 月4 日下午5 時6 分
      許碰觸大陸福建省東南方小島後，隨即返回高雄，沿途未
      再停留。足見被告已經越過海峽中線至大陸沿岸島嶼，並
      已經有碰觸沿岸陸地；又依該航程圖所示，被告丙○○所
      述之座標，係在大陸東南方海域，而被告之船舶並未航行
      至該海域，是被告三人前開所辯，顯與事實有違，不足採
      信。復查被告所接觸之島嶼，位處南中國海，為大陸地區
      沿岸海域；且海瓜子及花蛤等係棲息於沿岸潮間帶之泥沙
      中，此有行政院農業委員會90年9 月13日（90）農漁字第
      901224404 號函附卷可參，而潮間帶為沿岸高低潮間之區
      域，不會出領海12浬之外。再依卷附照片所示，本件被告
      所載運之貝類，係置放於船艙中，並持續以馬達運轉，使
      貝類得於流動之海水中，保持活體狀態，益見被告係以活
      體貝類為交易，自不欲見上開貝類因長期無法覓食或氧氣
      不足而死亡之情形發生。輔以航跡圖所示，被告離開澎湖
      群島之沿岸小島後，並未隨即返台，反至大陸地區沿岸島
      嶼停留後，始迅速返台，足證被告應係於大陸地區沿岸島
      嶼始取得上開貝類。是依航跡圖所示之被告前進軌跡，及
      海瓜子與花蛤之生長地緣關係即可認定被告所載運貝類之
      原產地為大陸地區。
（四）被告三人於本院審理中均以：船上魚貨均為我們自行捕獲
      ，這次出海是在澎湖西方海域，並沒有碰觸到大陸地區沿
      岸島嶼，也沒有越過海峽中線，而且所使用之網板因為有
      浸泡到海水，帶有鹽分，所以一曬到太陽，短時間內就生
      鏽了，並不是沒有使用的那種生鏽等語置辯。經查：
   1、本件被告丙○○所駕駛之漁船為74.03 公噸之漁船，並有
      拖網6 領，漁獲對象為底層魚類，漁場位置為我國經濟海
      域，惟本次出海係以耙具為主要漁獲工具等情，有高雄市
      未滿一百噸漁船出（進）港申請書、高雄市政府海洋局漁
      業執照各1 紙、及照片19張在卷足憑，可認上開漁船本係
      以拖網為主要之捕撈漁貨作業方式，然本次出海有更改漁
      獲方式為耙具。而依行政院農業委員會90年9 月13日（90
      ）農漁字第901224404 號函所示，海瓜子、花蛤之貝類，
      係棲息於沿岸潮間帶之泥沙中，正常捕獲方式係以耙具作
      業，故依本件被告所駕駛之漁船，其上所配置之漁具並非
      登記之拖網，而係耙具，本即可捕撈到扣案之「海瓜子」
      及「花蛤」，殆無疑義。
   2、且本件查獲之「海瓜子」、「花蛤」成長區域之情況，依
      行政院農業委員會水產試驗所之意見：「小眼花簾蛤（即
      本件查獲之「花蛤」）主要分布於印度太平洋，包括日本
      （相模灣以南）、中國（福建平潭以南、廣東、香港、海
      南），臺灣西部沿海；橫眼蛤（即本件查獲之「海瓜子」
      ）分布於日本（房總以南），中國（福建、廣東、香港、
      海南）及臺灣」，有該所90年9 月26日（90）農水試生字
      第902200660 號函一紙在卷可參。而觀之本件被告作業漁
      區係在澎湖沿岸與大陸福建省東南方沿岸島嶼處，是被告
      之作業漁區乃係中國大陸福建省沿海海域，尚屬「海瓜子
      」及「花蛤」之主要分布地區，於該區域內捕獲上開貝類
      ，尚非不能。
   3、再有關「海瓜子」及「花蛤」之捕撈數量，行政院農業委
      員會曾於90年8 月1 日函行政院海岸巡防署表示：高雄市
      籍漁船能於所提供之海域（大陸沿海），以耙具捕撈海瓜
      子及花蛤，且每日捕獲量在三百公斤以內，在理論上雖有
      可能，然該類漁獲是否自行捕獲，仍應參酌漁具、作業天
      數、捕獲量等因素，予以認定，有行政院農業委員會90年
      8 月1 日（90）農漁字第901321239 號函1 份（偵卷第30
      -32 頁）附卷足稽，是依上述函文所示，在高雄市籍漁船
      試驗捕撈所提供之海域（大陸沿海）即非無法捕獲「海瓜
      子」及「花蛤」，且捕獲量平均每日300 公斤尚有可能。
      而本件被告等人之作業漁區乃係「海瓜子」及「花蛤」之
      主要分布地區，已如前述；又其係自97年3 月22日報關出
      港，至97年4 月11日返港，前後扣除航行時間，實際作業
      約17個工作天，船上之漁具有耙網4 具並附加網子等物，
      為被告等人供承一致在卷，而此次航行之漁獲量為「海瓜
      子」1,181.41公斤、「花蛤」5,391.26公斤，合計6,572.
      67公斤，有扣押物品目錄表（警卷第28頁）在卷可按。惟
      經證人海巡署人員吳浤續於本院審理中證稱：我們秤重的
      時候，是加種計算，不是抽樣，而且是連籮筐一起秤重，
      不會扣除冰水、砂石等語（本院卷第35-36 頁），而被告
      將魚貨販賣至魚市場時，魚市場均會要求扣除該額外重量
      ，是應以魚市場之秤重結果為準，則被告本次出海取得魚
      貨之重量應為5,400 公斤，共賣得208,500 元，此有高雄
      區漁會魚市場魚貨交易計價單1 張附卷可佐。雖被告平均
      每日之捕獲量尚未達行政院農業委員會所稱可能捕獲之上
      限，然本件扣案魚貨是否為被告所自行捕撈，仍不能以此
      為單一判斷標準，尚須從被告之漁具、魚法等情狀綜合判
      斷是否適合捕撈本件扣案魚貨，而加以判斷。
   4、公訴意旨固認：船上之漁具均已生鏽，足見無使用痕跡等
      情，然證人即海巡署人員吳浤續於本院審理中證稱：漁獲
      是否自行捕撈諮詢表係以我名義發文，但係因我當天擔任
      留守主官，才以我的名義為之，我當天並沒有在現場查獲
      ，只有看到漁獲、漁具的照片，依照片所示，網具、耙具
      上面沒有使用過的痕跡，表示沒有使用網具、耙具作業，
      我們是依照這個作參考等語。則證人並未實際到場參與查
      緝，難以完全瞭解現場狀況，且照片會因拍攝張數或角度
      問題，無法充分體現當時場景，是單憑照片所示之圖像即
      為認定，實有臆測之嫌，其證明力尚屬薄弱。又依卷附照
      片所示，被告船尾上附有滑輪及滾軸，可供被告使用於拉
      扯沉入海中之網具，雖曳鋼是平行沉入水中，須於船尾兩
      側均裝設滑輪，始能於起網時平均受力，不致使船隻翻覆
      ，惟卷附照片只有拍攝到船尾右側之滑輪，對於左側是否
      亦有滑輪之裝設，實無法判定；再置放於海底與海床摩擦
      之曳鋼，上層四方形之形體部分，可見白鐵原料之原色，
      無生鏽痕跡，周圍之鐵架雖有鏽蝕現象，但並不嚴重，若
      係有使用於捕撈底棲貝類，因與海床砂土摩擦，不應有生
      鏽痕跡，然以航跡圖所示之時間可知，被告於97年4 月4
      日使用曳鋼捕撈後即返台，至97年4 月11日進港，中間已
      相隔7 日，因此7 日之陽光照射，曳鋼上有些微生鏽亦不
      為過，畢竟此7 日被告並未再為捕撈之動作，自不會再有
      拖曳曳鋼使其產生摩擦之情形。而本件曳鋼上並無其他水
      草黏附乙情，雖可從卷附照片中顯見，然辯護人亦表示：
      依據漁船人之習慣，只要一起網就會馬上清洗，因為停泊
      在漁港的時候，衛生局都會派人來檢查等語。又據被告三
      人於警詢及偵訊中均供述：本次出海有載運約2 噸左右淡
      水，船上只有我們三人作業，沒有僱用大陸魚工或外籍勞
      工，淡水都用以船上煮飯、茶水、洗澡、洗衣服使用等語
      （警卷第4-7 頁、第9-11頁、第14-16 頁），佐以本次出
      海日數為17日，則載運之淡水份量應足以供應被告三人於
      船上日常使用，及加以清洗漁具所用，則辯護人所言，非
      無理由。再辯護人為被告辯護：被告所使用之網具係多層
      次之架設，上層網目較大，貝類才可以進入，越往下層網
      目越小，這樣才可以留住捕撈的貝類，但是海巡署只有拍
      攝上層的漁網，所以才會有網目過大的疑慮等語。自卷附
      照片中所示，照片上之網目確實較海瓜子大，是否可以確
      實捕撈本件貝類，確屬有疑，惟自被告所使用之漁網有網
      目較大之白色漁網及網目較小之綠色漁網，而海巡人員僅
      就白色漁網為拍攝及測量，本院自無從審究綠色漁網是否
      確實因為網目較小而可以捕獲本件貝類，是被告所辯並非
      毫無理由。公訴人對於本件扣案魚貨是否為被告自行捕撈
      乙情，既無法為充足之舉證，本院本於「罪證有疑、利於
      被告」之原則，自應為有利於被告之認定。
五、末按檢察官就被告犯罪事實，應負舉證責任，並指出證明之
    方法，亦為同法第161 條第1 項所明定。因此，檢察官對於
    起訴之犯罪事實，應負提出證據及說服之實質舉證責任，倘
    其所提出之證據，不足為被告有罪之積極證明，或其指出證
    明之方法，無從說服法院以形成被告有罪之心證，基於無罪
    推定之原則，自應為被告無罪判決之諭知（最高法院92年臺
    上字第128 號判例意旨參照）。綜上所述，本院依卷內證據
    資料調查結果，尚不足以證明被告有違反懲治走私條例第2
    條第1 項之私運管制物品進口逾公告數額之犯行。既無從說
    服本院以形成被告丙○○、乙○○、丁○○有罪之心證，被
    告犯罪自屬不能證明，依法自應為無罪之諭知。
據上論斷，應依刑事訴訟法第301條第1項前段，判決如主文。
本案經檢察官許怡萍到庭執行職務。
中    華    民    國    98    年    2     月    11    日
                  刑事第五庭  審判長法  官  黃建榮
                                    法  官  蘇揚旭
                                    法  官  楊珮瑛
以上正本證明與原本無異。
如不服本判決應於收受送達後10日內向本院提出上訴書狀，並應
敘述具體理由；如未敘述上訴理由者，應於上訴期間屆滿後20日
內向本院補提理由書（均須按他造當事人之人數附繕本）「切勿
逕送上級法院」。
中    華    民    國    98    年    2     月    12    日
                                    書記官  郭南宏


司法院資訊處製作；財團法人民間司法改革基金會備份。
